臺灣臺北地方法院民事判決　　　　　　　94年度訴字第3049號
原　　　告　丙○○
被　　　告　乙○○
訴訟代理人　甲○○
被　　　告　丁○○
上列當事人間因侵權行為損害賠償事件，原告提起刑事附帶民事
訴訟（本院94年度交附民字第41號），經本院刑事庭移送前來，
本院於中華民國94年12月13日言詞辯論終結，判決如下：
    主  文
被告應連帶給付原告新台幣柒拾萬貳仟玖佰陸拾玖元，及自民國
九十四年四月十六日起至清償日止，按年息百分之五計算之利息
。
原告其餘之訴駁回。
訴訟費用由被告連帶負擔四分之一。餘由原告負擔。
    事實及理由
一、原告主張：被告乙○○於民國92年9月26日22時40分許，駕
    駛車牌號碼4696-DE號自用小客車，搭載被告丁○○，沿台
    北市○○路由南向北行駛，途至台北市○○路275號前方設
    有禁止臨時停車標線處所，原應注意不得在設有禁止臨時停
    車標線處所臨時停車下客，竟疏未注意，貿然向右停靠該設
    有劃有禁止臨時停車標線（即槽化線）之路段欲讓被告丁○○下車，而被告丁○○明知停車向外開啟車門時，應注意行
    人、車輛，並禮讓其先行，而依當時情形並無不能注意之情
    事，竟疏於注意，而未注意後方來車即貿然向外開啟車門，
    適原告騎乘車牌號碼DOT-017號輕型機車左前車身撞擊被告
    乙○○所駕駛之車牌號碼4696-DE號自用小客車由被告丁○○所開啟之右後車門，除機車毀損外，原告並受有右側脛骨
    近端粉碎性骨折併血腫、右膝前十字韌帶附生性骨折併關節
    內血腫、右膝內半月狀軟骨板破裂等傷害，並留有疤痕，且
    原告精神亦較以往暴躁，生活品質下降。原告除就原告投保
    之強制汽車第三人責任險保險人新安產物保險公司（以下簡
    稱新安公司）已經給付予原告之263,42 9元外，另因而受有
    下列損害：(一)醫療費用368,784元、後續治療費用100,000元
    （合計為468,784元）；(二)勞動能力之減損：2年共900,000
    元（每年450, 000元）；(三)交通費8,000元；(四)伙食費15,00
    0元；(五)機車修理費用5,200元；(六)精神慰撫金1,103,016元
     。以上合計原告係受有2,500,000元之損害，爰依侵權行為
    損害賠償之法律關係，提起本件訴訟。並於本院聲明：被告
    應連帶給付原告2, 500,000元，及自起訴時起，至清償日止
    ，按年息5％計算利息。
二、被告則以：對於系爭車禍事故之發生經過及伊二人均有過失
    乙節並不爭執，但原告請求之金額過高，以及保險公司已賠
    付原告部分金額等語為辯。並聲明：原告之訴駁回。
三、原告主張被告乙○○於92年9月26日22時40分許，駕駛車牌
    號碼DF－4566號自用小客車搭載被告丁○○，沿台北市○○
    路由南向北行駛，途至台北市○○路275號前方設有禁止臨
    時停車標線處所，原應注意不得在設有禁止臨時停車標線處
    所臨時停車下客，竟疏未注意，貿然向右停靠該設有禁止臨
    時停車標線之路段欲讓被告丁○○下車，而被告丁○○明知
    停車向外開啟車門時，應注意行人、車輛，並禮讓其先行，
    而依當時情形並無不能注意之情事，竟疏於注意，而未注意
    後方來車即貿然向外開啟車門，適原告騎乘車牌號碼DOT-01
    7號輕型機車左前車身撞擊被告乙○○所駕駛之車牌號碼469
    6-DE號自用小客車為被告丁○○所開啟之右後車門，原告因
    而受有右側脛骨近端粉碎性骨折併血腫、右膝前十字韌帶附
    生性骨折併關節內血腫、右膝內半月狀軟骨板破裂等傷害。
    被告乙○○、丁○○因前開過失致人於傷之犯行，分別經本
    院刑事庭判處有期徒刑40日，如易科罰金，以300元折算1日
    確定等情，有台北市政府警察局交通警察大隊交通事故分析
    研判表、有臺北市○○○○○道路將通事故調查報告表、補
    充資料表、交通事故談話紀錄表、現場及車損照片（6張）
    、三軍總醫院附設民眾診療服務處診斷證明書、本院94年度
    交簡字第7號刑事簡易判決附卷可憑，並經本院調閱本院94
    年度交簡字第7號乙○○、丁○○過失傷害案件（含偵、審
    及執行卷宗，以下簡稱過失傷害案件）全卷屬實，堪信此部
    分為真實。按設有禁止臨時停車標線處所不得臨時停車，又
    停車向外開啟車門時，應注意行人、車輛，並讓其先行，道
    路交通安全規則第111條第1項第3款、第112條第1項第15款
    分別定有明文。依警繪之道路交通事故調查報告表(一)(二)及現
    場照片所示，當時係夜間有照明、雨天、路面濕潤、視距良
    好，路面並無障疑物，自無不能注意之情形，詎被告乙○○
    、丁○○竟疏未注意遵守上揭規定，因之肇事致原告受傷，
    自均應負過失責任。而本件車禍肇事責任，經台北市車輛行
    車事故肇事委員會鑑定，亦認定前開交通事故其肇事原因為
    ：被告乙○○駕駛4696-D E號自小客車：在劃有禁止臨時停
    車標線路段臨時停車下課及丁○○4696-DE號自小客車乘客
    ：開啟車門未注意來往車輛，有該會93年10月4日北鑑審字
    第09330302100號函覆之鑑定意見書可參（原附於前開檢察
    署93年調偵字第219 號偵查卷宗第18頁、第19頁）。尤足認
    被告乙○○、丁○○之過失行為與原告所受傷害，機車受損
    間，具有相當因果關係無疑。再參之民事上之共同侵權行為
    （狹義的共同侵權行為，即加害行為）與刑事上之共同正犯
    ，其構成要件並不完全相同，共同侵權行為人間不以有意思
    聯絡為必要，數人因過失不法侵害他人之權利，苟各行為人
    之過失行為，均為其所生損害共同原因，即所謂行為關連共
    同，亦足成立共同侵權行為，依民法第185條第1項前段之規
    定，各過失行為人對於被害人應負全部損害之連帶賠償責任
    （最高法院67年台上字第1737號判例意旨參考）。因此原告
    主張被告乙○○、丁○○就本件事故之發生均有過失，且應
    負共同侵權行為之連帶損害賠償責任，即屬依法有據。
四、按因過失不法侵害他人權利者，負損害賠償責任；又不法侵
    害他人之身體或健康者，對於被害人因此喪失或減少勞動能
    力或增加生活上之需要時，應負損害賠償責任；不法侵害他
    人之身體、健康、名譽、自由、信用、隱私、貞操，或不法
    侵害其他人格法益而情節重大者，被害人雖非財產上之損害
    ，亦得請求賠償相當之金額。民法第193條第1項及第195條
    第1項前段分別定有明文。查被告乙○○、丁○○因前述過
    失違反道路交通安全規則，致原告騎乘機車左前車身撞及原
    告乙○○所駕車輛由被告丁○○所開啟之右後車門，造成原
    告人、車倒地，並因此受傷、機車毀損，被告乙○○、丁○○應連帶負侵權行為損害賠償責任已如前述。茲原告因右側
    脛骨近端粉碎性骨折併血腫、右膝前十字韌帶附生性骨折併
    關節內血腫、右膝內半月狀軟骨板破裂等，於92年9月26日
    由119救護車送至馬偕醫院急診，而於同年月27日出院自行
    聯繫民間救護車轉至國防大學國醫學院三軍總醫院（以下簡
    稱三軍總醫院）入院接受脛骨開放式復位及鋼板螺釘（八
    隻鋼釘）固定及自體骨移植手續，與石膏外固定右膝半月
    狀軟骨縫合手術，及前十字韌帶固定手術，迨至同年月12
    日出院，診斷建議為每兩週門診追蹤複查，宜休養半年及由
    專人照顧生活起居。其後又於同年12月8日入院，而於92年
    12月9日出院，93年5月31日經醫師評估右側脛骨平臺骨折術
    後併內固定存留、右膝外側半月狀軟骨破裂縫合術後、右膝
    創傷性關節炎導致右膝無法正常行走，長期復健治療及骨科
    門診追蹤、避免久站及攀爬樓梯、右膝關節無法恢復正常功
    能，僅能達到60％至70％之功能，需長期使用維骨力內藥物
    保護右膝關節，復於93年6月7日入院，爾後更於93年6月11
    日出院，而依94年11月22日三軍總醫院函覆本院之意見，認
    由原告最後一次住院時起算，其復健期將長達1至2年，其回
    復正常功能約65％，又其身體狀況以搭平穩不需上下樓梯及
    行走久站之車輛為宜，住院期間需人照顧生活，出院後有由
    專人照顧一週，與原告自92年9月27日起，各於同年11月10
    日、11月24日、12月8日、12月29日，以及93年1月26日、2
    月23日、3月22日、5月31日、6月21日、12月13日，暨94年9
    月5日回診，維骨力需長期使用（每日1500mg至3000mg），
    其身體狀況有購買電毯及助行器之必要等情，除有三軍總醫
    院附設民眾診療服務處診斷證明書3件可證外，並有馬偕醫
    院94年11月15日馬院院字第943897號函（以下簡稱馬偕醫院
    函）及三軍總醫院94年11月22日集逵字第094002 1612號函
    （以下簡稱三軍總醫院函）在卷足佐，復為兩造所不爭，自
    堪信為真正。此外，被告乙○○投保汽車強制第三人責任險
    所在之新安東京海上產物保險保險股份有限公司因本件車禍
    事故已經賠付原告264,049元，此除經該公司於94年11月22
    日具狀並檢送出險記錄陳明清楚外，復為兩造所不爭執，亦
    足信屬真正。因此，爰就原告因此所受之損害，可得請求之
    項目及金額分述如下：
  (一)醫療費用部分：
  1.原告主張其因本件傷害，減除救護車費用之支出外，自92年
    9月26日起至93年12月13日止，原告共受有醫療費用34,479
    元之醫療費用損害，已據其提出三軍總醫院診斷證明書及收
    據、馬偕醫院及博德診所等醫療機構開具之收據等件為證，
    並有前揭三軍總醫院函及馬偕醫院函文內容在卷可稽，且為
    被告所不爭執（參本院94年10月26日、同年12月13日言詞辯
    論期日筆錄），經核其歷次住院、回診就醫等行為，均屬必
    要之醫療費用，應予准許。
  2.又原告主張其因本件車禍致受傷勢，需因此長期服用維骨力
    類藥品，尚須負擔100,000元等語，提出三軍總醫院診斷證
    明書為證，亦為被告所不爭執。查前述三軍總醫院於93年5
    月31日出具之甲種診斷證明書中已經明確指稱原告因本件事
    故，其「1.創傷性關節炎，導致右膝無法正常行走；2.長期
    復健治療及骨科門診追蹤‧‧‧4.右膝關節無法恢復正常功
    能，僅能達到百分之六十至七十之功能。5.需長期使用維骨
    力類藥物保護右膝關節」等情明白，何況依前述三軍總醫院
    來函意見，亦確實載明原告有長期服用維骨力內藥品之必要
    ，因此綜合上開三軍總醫院診斷證明書意見及前述來函所示
    內容，原告如長期使用維骨力內藥品以保護其右膝關節，其
    右膝關節回復程度至多亦僅能達正常功能之65％，是知長期
    使用維骨力類藥品乙節，自屬原告因本件事故日後所必需支
    出之醫療費用，因此原告此部分請求依據，即屬可取。再參
    酌上開三軍總醫院來函意見，目前前述醫院每顆250mg單位
    之維骨力售價為4.09元，原告每日至少需服用1500mg（即至
    少需服用6顆），即原告每日須因服用此類此藥品而支出25
    元（計算方式：4.09×6＝25，元以下採四捨五入計算），
    每年至少需支出9,125元（計算方法：25元×365日＝9,125
    元）。而以原告為45年12月2日出生，依91年度台北市女性
    國人平均餘命為79歲左右，則原告至少需持續服用維骨力34
    年，計算後原告至少需支出此類藥品之花費1,116,900 元，
    則原告請求其中之100,000元，尚未超過上開金額，亦可准
    許。
  3.以上1、2合計，為134,479元。
  (二)關於勞動能力減少之損失部分：
  1.原告主張：伊因膝蓋受傷造成無法回復原狀，永久無法持續
    行走20分鐘，自92年9月27 日起，至少2年內無法工作，以
    每年450,000元計算，被告共應賠償原告此部分損失900,000
    元之事實，被告亦不爭執。惟考之原告原服務所在之甘德股
    份有限公司亦於94年11月14日函覆本院謂「(一)員工丙○○自
    88 年10月20日至92年12月31日任職於本公司，期間自92年9
    月26日起因車禍受傷請病假住院、在家療傷‧‧‧(二)員工丙○○於92年12月31日因車禍受傷無法繼續工作離職」，有該
    公司函文存卷足參，故探求原告真意，原告此部分當指其因
    本件車禍發生，致其自原服務處所離職後，因有2年時間無
    法工作受有損失，就此部分請求被告賠償無疑，先予說明。
  2.經查，原告因右側脛骨近端粉碎性骨折併血腫、右膝前十字
    韌帶附生性骨折併關節內血腫、右膝內半月狀軟骨板破裂等
    創傷，經93年6月7日最後1次住院之日起算，其復健仍須長
    期進行1至2年，且其回復程度僅為正常功能約65％而已，甚
    至身體狀況僅得搭平穩不需上下樓梯及行走久站之車輛，有
    前述三軍總醫院函文在卷足考，揆諸前揭函文內容，可知原
    告雖在95年9月5日曾經回診（上開時間原告最後一次住院93
    年6月7日已逾2年之時間），然前述醫院仍未修正其評估原
    告需要之2年復健時間，甚至更認為其身體狀況僅得回復65
    ％而已，以及原告自92年12月31日確因無法繼續工作而自甘
    德有限公司離職各情，佐以財政部台北市國稅局中北稽徵所
    94年11月17日財北國稅中北綜所一字第0940022663號函所附
    原告及其配偶等人92年度綜合所得稅結算申報書、93年度綜
    合所得稅網路結算申報國稅局審核專用申報書所載，原告確
    於93年間起即無薪資所得收入（上開函件及所附資料，附卷
    ）。可知原告主張：伊因本件事故受傷休養及治療復健2年
    而無法工作之事實，應可採信。然考之原告主張其每年收入
    為450,000元之事實，雖據其提出扣繳憑單為證，但查依上
    開扣繳憑單所載，參考卷附前揭財政部台北市國稅局中北稽
    徵所來函所附上述資料，原告於91年12月至92年11月間於該
    公司之薪資收入為325,683元（依前開稅捐機關之資料則為
    327,333元），90年12月至91年11月間之薪資收入為391,236
    元，惟原告於91年12月至92年11月間之收入既係因伊於92年
    9月26日因本件車禍受傷致請假住院在家休養而收入減少，
    是此部分自應以原告於前揭90年12月至91年11月間之收入
    391,236元較符合原告1年之常態收入狀況。則以此為標準計
    算，原告2年無法工作之損失應為782,472元（計算式：391,
    236元×2年＝782,472元），故原告此部分請求，為有理由
    ，當可准許。然原告逾此數額之主張，因未舉證證明，即屬
    無據，不應准許。
  (三)增加生活費用之支出：
  1.看護費用：
    (1)按看護費因傷重程度不同而異，如腿折或手傷時起居飲食
      及大小便需人扶持，或傷勢嚴重，情況危險，則有請特別
      護士費必要，看護費用自亦有別。其由親屬看護時，雖無
      現實看護費之支付，亦應認被害人受有相當看護費之損害
      ，得向加害人請求賠償。蓋因親屬照顧被害人之起居，固
      係出於親情，但親屬看護所付出之勞力，並非不能評價為
      金錢，只因兩者身分關係密切而免除支付義務，此種親屬
      基於身分關係之恩惠，自不能加惠於加害人，故應衡量及
      比照僱用職業護士看護情形，認被害人受有相當看護費之
      損害，得向加害人請求賠償。
    (2)原告雖主張其於92年9月26日至同年12月27日支出看護費
      用180,000元，暨92年12月27日至93年6月30日亦支出看護
      費用180,000元各語（共計9月又4日，金額合計360,000元
      ），但其就此部分支出之必要性則未提出相當之證據證明
      。不過，綜合前述三軍總醫院所出具之診斷證明書及94年
      11月22日函文內容，原告住院共計住院三次，分別為「92
      年9月27日至10月12日」、「92年12月8日至12月9日」、
      「93年6月7日至6月11日」，「需人照顧其住院生活」、
      「（92年10月12日出院後）宜休養半年以上及由專人照顧
      其生活起居」，以及「出院後建議再有專人專人照顧一週
      」等情，可知原告於事故發生後，於住院期間或出院後，
      其身體機能受損頗深，不便於日常生活及行動，而有看護
      照料之必要，則原告請求自92年9月26日受傷後，至少到
      93年4月11日為止（即92年10月12日出院後半年，共計101
      日），以及自93年6月7日住院起至同年月18日（即同前年
      月11日出院後一週，共計12日），合計原告得請求被告支
      付僱用看護人員費用之時間於123日之部分，即有依據。
    (3)惟原告並未提出其請求看護費用之支出標準。而本院認為
      ，原告於本件事故發生後，主要既在三軍總醫院住院治療
      ，故有關於看護費用自得以前揭醫院內之規範為參考之依
      據。按依卷附三軍總醫院申請看護之費用表，其24小時之
      看護為每日2,000元，因此依前揭標準計算，原告得請求
      被告給付之看護費用為246,000元（計算式：123×2,000
      元＝246,000元）。故原告請求被告給付看護費用360,000
      元，於246,000元之範圍內，為有理由，應予准許。逾此
      範圍之請求，即屬無據，不應准許。
  2.其次，原告主張其因本件事故，另又支出購買輪椅（4,320
    元）、電毯（2,250元）、助行器（1,980元）、透氣膠帶（
    234元）等費用共計8,784元，亦請求被告賠償等語。經查，
    被告此部分已據提出統一發票3紙為證，並為被告所不爭執
    ，且上開事物購買日期均在原告甫於92年10月12日自三軍總
    醫院出院後不久（分別為92年11月24日、93年2月23日）或
    在住院期間中（93年6月10日），當非原告將為其他用途所
    支出所為張冠李戴。且依原告所受前述傷勢及傷後回復狀況
    ，其獨立步行能力既受相當之限制，且下肢（右膝）傷口又
    亟需保護，則前揭物事，即應認或為醫療所必須（透氣膠帶
    ）、或為生活必需品（輪椅、電毯、助行器），乃三軍總醫
    院前述來函意見亦稱「‧‧‧其身體狀況有購買電毯及助行
    器之必要」，堪認原告主張：此部分支出計8,784元為其因
    被告不法侵害所必要支出之醫療用品及增加之必要生活需要
    一節，足堪認定。
  3.以上1、2部分合計為254,784元（計算式：246,000元＋8,78
    4元＝254,784元）。
  (四)交通費用部分：
  1.原告主張其於92年10月26日、同年月27日因本件車禍事故受
    傷後，為赴馬偕醫院、三軍總醫院就醫診治，而分別支出救
    護車費用1,100及1,200元等語。查其此部分並未提出收據資
    以證明，然經本院依職權函詢馬偕醫院及三軍總醫院後，其
    中馬偕醫院係函覆「‧‧‧病患於92年9月26日由119救護車
    送至本院治療，而後離院則由家屬與民間救護車自行聯繫，
    所以其所支出之費用非由本院收取‧‧‧」、三軍總醫院則
    函覆「‧‧‧92年9月27日係經救護車送至本院急診室」，
    此參前揭函文內容即明，是上開情節，並未為兩造爭執，自
    堪信屬真正。茲原告主張於92年10月26日所支出之前述119
    救護車既為消防隊所屬，衡情無向病患再行收取費用之可能
    ，且原告此部分既無證據證明，是原告上述主張即乏依據；
    惟就原告主張於92年10月27日支付民間救護車之費用1,200
    元，比諸通常經驗法則，當為可能存在之費用，是原告該部
    份陳述，當屬可取。
  2.其次，原告主張伊因行動不便，每次至醫院回診均需雇請計
    程車載送往返，其陸續支出之車資共計8,000元等語。查原
    告因本件事故受有右側脛骨近端粉碎性骨折併血腫、右膝前
    十字韌帶附生性骨折併關節內血腫、右膝內半月狀軟骨板破
    裂等創傷已如前述，而參酌前述三軍總醫院函文內容「其身
    體狀況以搭平穩不需上下樓梯及行走久站之車輛為宜」，而
    依通常人之認知，公共汽車等大眾交通運輸工具均有階梯或
    甚至其行進間乘客需要站立，原告之身體狀況自不適宜搭乘
    前述大眾交通工具，可知原告主張其赴院治療時，需賴計程
    車往返，應屬有據。且原告提出於本院之計程車收據共3紙
    （其金額共為2000元、2000元、4000元），雖均無日期之記
    載，然衡之前述三軍總醫院函文已敘明原告自出院後歷次回
    診時間為92年10月27日、11月10日、11月24日、12月8日、
    12 月29日，及93年1月26日、2月23日、3月22日、5月31日
    、6 月21日、12月13日及94年9月5日等，至少12次，以前述
    計程車費用之總額除以赴醫回診之次數，則其每次支出之計
    程車往返費用計約667元左右（計算方式：8,000÷12＝667
    ，元以下採四捨五入計算），此等支出尚未逾合理常情。故
    原告主張其因本件車禍事故而需往返於醫院之計程車費用合
    計8,000元，堪信有據。
  3.以上1、2合計，原告請求之交通費用支出於9,200元（計算
    式：1,200元＋8,000元＝9,200元）之範圍內，應予准許，
    逾此部分，則非有據，不應准許。
  (五)伙食費部分：
    原告雖主張其自92年9月27日至12月29日支出伙食費15,000
    元，然查其並未舉證證明此部分已經支出之時間暨數額，又
    未敘明其特殊必要性所在，乃本院僅憑卷內資料亦無法依職
    權調查證實其此部分確有支出，是原告此部分請求，自難採
    取。
  (六)機車修理費部分：
    又不法毀損他人之物者，被害人得請求賠償其物因毀損所減
    少之價額；而負損害賠償責任者，除法律另有規定或契約另
    有訂定外，應回復他方損害發生前之原狀，且債權人得請求
    支付回復原狀所必要之費用，以代回復原狀，民法第196條
    、第213條第1項、第3項分別定有明文。又按物被毀損時，
    被害人除得依民法第196條請求賠償外，並不排除民法第213
    條至第215條之適用，惟民法第196條之規定即係第213條之
    法律另有規定，請求賠償物被毀損所減少之價額，得以修復
    費用為估定之標準，但以必要者為限（如修理材料以新品換
    舊品，應予折舊），最高法院77年5月17日民事庭總會決議
    可資參照。本件原告所有之系爭受損機車，確係因被告之過
    失行為而撞損，而受有相當於修理費5,200元之損害，有行
    車執照影本及統一發票影本在卷可憑，且為被告所不爭執。
    惟系爭受損機車之修理既以新零件更換遭損壞之舊零件，則
    揆諸前揭規定及說明，自應將零件折舊部分自損害賠償額中
    予以扣除。而系爭肇事車輛之上開修復費用中，均係更新零
    件，而依卷附行車執照影本所載，系爭受損機車為85年2月
    出廠，雖不知其出廠之日，惟可推定其為該月15日出廠，距
    肇事時已7年7月14日，其零件已有折舊，其更新零件之差價
    應予扣除，經參考行政院於79年1月12日修正發布之固定資
    產耐用年數表，機車之耐用年數為3年，而依行政院台（四
    五）財字第四一八０號令發布之固定資產折舊率表，採定率
    遞減法計算折舊時，耐用年數3年者折舊率為每年536/1000
    ，另依營利事業所得稅查核準則第95條第6款、第8款分別規
    定「固定資產提列折舊採用定率遞減法者，以一年為計算單
    位，其使用期間未滿一年者，按實際使用之月數相當於全年
    之比例計算之，不滿一月者，以月計」之方法，且如「採用
    定率遞減法折舊者，其最後一年度之未折減餘額，以等於成
    本十分之一為合度」。是系爭受損機車於車禍發生時經折舊
    七年7個月後，其殘值已小於十分之一，依前揭規定，其殘
    值應以十分之一為度，故系爭受損機車更新零件之折舊金額
    為4,680元（計算式︰5,200元×0.9=4,680元），是系爭受
    損機車必要之修復費用應為520元（計算式：5,200元－4,68
    0元＝520元）。故被告應賠償原告之機車損害應為520元。
  (七)慰撫金之部分：
    按原告屬民國45年出生，因本件車禍，陸續住院治療達三次
    ，且又無法搭乘大眾交通工具，而右膝僅能回復正常功能65
    ％，確實受有痛苦，本院審酌原告為省立基隆商工畢業，已
    婚並育有2名子女，原任職甘德股份有限公司但因本件車禍
    無法繼續工作因此離職，其離職前年收入約近400,000元，
    有其扣繳憑單在卷足憑，並經前述甘德股份有限公司來函敘
    明清楚，復有前揭財政部臺北市國稅局中北稽徵所函文在卷
    足稽，並其所受之傷害，及治療、復健過程所耗費之時間及
    精神上所受痛苦；以及被告乙○○於73年出生，未婚，為育
    達商職畢業，原任職崴登企業有限公司擔任外務，但已於94
    年11月7日離職，現服役中，93年全年間於該公司薪資所得
    為152,541元，然當年度如合計被告乙○○其他收入則為483
    ,388 元，以上有崴登企業有限公司94年11月14日函文（附
    勞工保險退保申報表、扣繳憑單）及財政部台北市國稅局北
    投稽徵所94年11月17日財北國稅投綜所二字第0940010865
    號函及所附93年度綜合所得稅各類所得資料清單附卷足按；
    被告丁○○為74年間出生，未婚，目前除打工外，主要仍就
    讀於致理技術學院國際貿易系（學生證附於台灣臺北地方法
    院檢察署94年度執字第1927號執行卷宗第12頁），及依卷附
    財政部台灣省南區國稅局岡山稽徵所94年11月14日南區國稅
    岡山二字第0940047967號函及所附92年度申報核定綜合所得
    稅核定通知書、93年度綜合所得稅各類所得資料清單內載，
    被告丁○○於92年間薪資收入約為27萬餘元、93年間之總收
    入計為224,455元等兩造之身分地位、經濟能力、原告因本
    件車禍所受之損害及痛苦（終身其右膝功能無法回復至100
    ％、日後皆難以再乘坐大眾交通工具、行動不便），及其他
    一切情狀，認原告請求之慰撫金1,103,016元尚屬過高，應
    以200,000元為適當，而超過該金額之部分，即不應准許。
  (八)以上(一)(二)(三)(四)(六)(七)合計之金額為1,381,455元（計算式：134
    ,479 元＋782,472元＋254,784元＋9,200元＋520元＋200,
    000元＝1,381,455元）。
五、末按，按損害之發生或擴大，被害人與有過失者，法院得減
    輕賠償金額或免除之；上開規定於被害人之代理人或使用人
    與有過失者，準用之，民法第217條第1項前段、第3項分別
    定有明文。此項規定之目的在謀求加害人與被害人間之公平
    ，倘受害人於事故之發生亦有過失時，由加害人負全部賠償
    責任，未免失諸過酷，是以賦與法院得不待當事人之主張，
    減輕其賠償金額或免除之職權。此所謂被害人與有過失，只
    須其行為為損害之共同原因，且其過失行為並有助成損害之
    發生或擴大者，即屬相當，不問賠償義務人應負故意、過失
    或無過失責任，均有該條項規定之適用。查，本件被告乙○○駕車在劃有禁止臨時停車標線路段臨時停車下客及被告丁○○於開啟車門未注意來往車輛固均有過失。惟按車輛不得
    行駛於槽化線上，而槽化線本禁止跨越，道路交通標誌標線
    號誌設置規則第147條第1項定有明文，查，肇事路段為劃設
    有槽化線之標線，此有交通事故現場圖及現場照片在卷可按
    ，並為兩造所是認，而原告騎乘機車沿臺北市○市○○路由
    南向北行駛，途至台北市○○路275號前方設有槽化線之路
    段，竟行駛於其上，俟發覺被告乙○○所駕自小客車之車門
    開啟，致未及煞停而撞及被告乙○○駕駛之自小客車、而由
    被告丁○○所開啟之右後側車門，則原告騎乘機車行經劃設
    有槽化線之路段，竟騎乘於其上，就本件事故之發生亦與有
    過失甚明。至於被告雖否認伊於事故當時騎乘機車行駛於槽
    化線上，辯稱伊係行駛於車道上，僅於撞及由被告乙○○駕
    駛、由丁○○開啟之車門後，跌落至槽化線靠近車道處云云
    。然查，被告丁○○已經自承事故發生當時「我們的車子已
    經停在槽化線上」（參本院94年12月13日言詞辯論期日筆錄
    ），即被告乙○○亦於偵查中供稱「（問：停車地點是禁止
    臨時停車為何還停？）那裡是槽化線，我想靠邊停一下讓她
    下車，我車子就馬上開走」（參台灣台北地方法院檢察署93
    年度偵字第7607號偵查卷宗第61頁），及於本件事故發生後
    負責到場製作交通事故現場調查報告及照片拍攝之警員陳運
    昌復於前揭刑事案件偵查中證實「（被告的車子，當時是停
    在哪裡？）是停在禁止停車的路段槽化線‧‧‧」等情明白
    （參同前檢察署93年度調偵字第219號偵查卷宗第10頁），
    綜關前述被告等人之陳述暨證人之證言，就被告乙○○等人
    所乘坐之汽車於肇事當時停放之位置所在暨現場狀況（車道
    與人行道間畫有禁止臨時停車之槽化線），與道路交通事故
    現場圖（附於台灣台北地方法院檢察署93年度偵字第7607
    號偵查卷宗第17頁）、現場照片（附於同前檢察署93年度調
    偵字第219號偵查卷宗第13頁）所示內容彼此吻合，則斟酌
    前述說明，可知本件被告乙○○當時所駕車輛應係全部或一
    部（中間或偏右側）停在槽化線上無疑，而被告丁○○既係
    開啟前述車輛之右後車門，則其於開啟之際，車門必當均在
    槽化線之上方，此為至明事理，茲原告既係騎乘機車撞及被
    告丁○○所開啟位於槽化線上方之右後車門，因此跌落至地
    面受傷、車輛毀損有如前述，則觀之經驗法則，原告當時自
    必係行駛於槽化線上，才會發生本件之事故，此即毫無疑問
    （按原告若非駕車於槽化線上，則其縱有撞及被告乙○○所
    駕駛車輛，亦應為被告周某所駕車輛車後甚至偏左側處）。
    又前揭台北市車輛行車事故肇事委員會北鑑審字第09330302
    10 0號鑑定意見與本院前揭說明相符，益證本院前揭認定應
    符真實。是以原告於本院審理時所為否認各語，既與卷內事
    證不符，且伊復未能對此部分之利己陳述舉證證明，自無可
    取。換言之，原告就本件事故之發生亦與有過失甚明。本院
    斟酌兩造過失程度輕重之結果，認兩造就車禍之發生，原告
    應負3/10之過失責任（即被告應負7/10之過失責任），爰免
    除被告3/10之賠償金額。依此計算，原告得請求被告賠償之
    金額為967,018元（計算式：1,381,455元×0.3＝414,437元
    ；1,381,455元－414,437元＝967,018元，元以下採四捨五
    入計算）。
六、又按保險人依本法規定所為之保險給付，視為被保險人損害
    賠償金額之一部分；被保險人受賠償請求時，得扣除之。強
    制汽車責任保險法第32條定有明文。本件原告已經領取被告
    所投保之強制汽車第三人責任險保險金264,049元，此為兩
    造所不爭，並有前述保險公司於94年11月22日來文所檢送之
    歷次出險資料存卷足佐，故依前開規定，自應於被告應賠償
    之總額中予以扣除（原告雖主張本件請求不含前述已經領取
    之保險給付部分，惟其並未說明此部分理由之依據，自無足
    取）。基此計算，被告尚須連帶給付原告702,969元（計算
    式：967,018元－264,049元＝702,969元）。
七、另按給付無確定期限者，債務人於債權人得請求給付時，經
    其催告而未為給付，自受催告時起，負遲延責任。其經債權
    人起訴而送達訴狀，或依督促程序送達支付命令，或為其他
    相類之行為者，與催告有同一之效力。遲延之債務，以支付
    金錢為標的者，債權人得請求依法定利率計算之遲延利息；
    又應付利息之債務，其利率未經約定，亦無法律可據者，週
    年利率為5％，民法第229條第2項、第233條第1項前段、第
    203條分別定有明文。查本件原告請求被告連帶給付前揭款
    項，係以支付金錢為標的，又未約定利率，而依其94年4月
    15 日書狀所載「並計付至清償日止利息，利息按5％利率計
    算」，核其真意併請求給付自起訴日起至清償日止，按年息
    5％計算之利息，然被告二人係均於94年4月15日始收受訴狀
    繕本（參本院94年度交附民字第41號交通事件卷宗第2頁）
    ，則依前所述，渠等當均自收受訴狀之翌日起始負遲延責任
    。因此原告併請求被告連帶自94年4月16日起起至清償日止
    ，按年息5％計算之利息，於法有據，亦應予准許，然其逾
    此範圍之法定遲延利息請求，要無依據，應該駁回。
八、綜上論述，原告本於侵權行為之法律關係，請求被告連帶賠
    償702,969元，及自起訴狀繕本送達之翌日即94年4月16日起
    ，至清償日止，按年息5％計算之利息，為有理由，應予准
    許。惟原告逾此所為請求，為無理由，應予駁回。
九、兩造其餘攻擊、防禦方法經審酌後，認與判決結果無涉，爰
    無一一論述之必要，併此敘明。
十、結論：本件原告之訴為一部有理由，一部無理由，依民事訴
    訟法第79條、第85條第2項，判決如主文。
中　　華　　民　　國　　94　　年　　12　　月　　27　　日
                        民事第二庭    法　官　蕭胤瑮
以上正本，係照原本作成。
如對本判決上訴，須於判決送達後20日內向本院提出上訴狀
中　　華　　民　　國　　94　　年　　12　　月　　27　　日
                                      書記官　黃慧怡
